【裁判字號】    98,台上,4121
【裁判日期】    980723
【裁判案由】    強盜等罪
【裁判全文】
最高法院刑事判決            九十八年度台上字第四一二一號
上  訴  人  甲○○
                    2樓
            乙○○
                    樓
共      同
選任辯護人  謝清福律師
上  訴  人  丙○○
上列上訴人等因強盜等罪案件，不服台灣高等法院中華民國九十
七年十月二日第二審判決（九十七年度上訴字第二二九０號，起
訴案號：台灣板橋地方法院檢察署九十五年度偵字第二四四一六
號、九十六年度偵字第二九九五號），提起上訴，本院判決如下
：
    主  文
原判決關於甲○○、乙○○、丙○○結夥攜帶兇器強盜部分撤銷
，發回台灣高等法院。
其他上訴駁回。
    理  由
一、撤銷發回（甲○○、乙○○、丙○○結夥攜帶兇器強盜）部
    分：
本件原判決認定上訴人甲○○、乙○○、丙○○有原判決事實欄
一所記載犯罪事實，因而撤銷第一審關於甲○○、乙○○、丙○
○結夥攜帶兇器強盜部分之科刑判決，改判仍依刑法第五十五條
之想像競合犯規定，從一重分別論處甲○○、乙○○、丙○○結
夥三人以上攜帶兇器強盜各罪刑，固非無見。
惟查：(一)刑事訴訟法第一百五十九條之三第三款雖規定：被告以
外之人於審判中，滯留國外或所在不明而無法傳喚或傳喚不到者
，其於檢察事務官、司法警察官或司法警察調查中所為之陳述，
經證明具有可信之特別情況，且為證明犯罪事實之存否所必要者
，得為證據。然現行刑事訴訟法於第二審上訴係採覆審制，就第
一審判決經上訴之部分，為完全重複之審理，並據以認事、用法
及量刑。第二審不得因被告以外之人在第一審有上述無法傳喚或
傳喚不到之情形，即不予探究是否依然無法傳喚或傳喚不到，即
逕行適用刑事訴訟法第一百五十九條之三第三款之規定，認定被
告以外之人於檢察事務官、司法警察官或司法警察調查中所為之
陳述，有證據能力。又審理事實之法院，對於案內與認定事實、
適用法律、罪名成立與否，或於公平正義之維護，或對被告之利
益有重大關係之一切證據，除認為不必要者外，均應詳為調查，
然後基於調查所得之心證以為判斷之基礎；茍與認定事實、適用
法律有重要關係，或於公平正義之維護，或對被告之利益，有重
大關係之事項，在客觀上認為應行調查之證據，又非不易調查或
不能調查，而未依法加以調查，或證據雖已調查而其內容尚未明
瞭者，即與未經調查無異，如遽行判決，即屬刑事訴訟法第三百
七十九條第十款所稱應於審判期日調查之證據而未予調查之當然
違背法令。本件被訴與甲○○、乙○○、丙○○等人共犯結夥攜
帶兇器強盜罪之郭國忠分別經台灣板橋地方法院檢察署於民國九
十六年十一月十六日；台灣板橋地方法院於九十七年四月十八日
發布通緝後，已於九十七年六月二十六日為警緝獲，隨即發監執
行，迄原審於九十七年九月十八日辯論終結，同年十月二日宣示
判決前，仍在監執行中等情，有本院卷附全國前案資料查詢表可
憑。又甲○○、乙○○及其等選任辯護人，在原審具狀及以言詞
對郭國忠於警詢中之陳述之證據能力，聲明異議，並聲請傳喚郭
國忠到庭，俾對之為對質、詰問等情，有卷附聲請調查證據狀及
準備程序筆錄之記載可按（見原審卷第七二、七三、七七、七八
、八０頁）。原審未為究明郭國忠是否仍在通緝中，而未傳喚或
提解郭國忠到庭，即以郭國忠業經台灣板橋地方法院發布通緝而
無法傳喚，郭國忠於警詢中之陳述，具有可信之特別情況，且為
證明犯罪事實之存否所必要，依刑事訴訟法第一百五十九條之三
第三款之規定，有證據能力，並資為認定甲○○、乙○○、丙○
○犯罪事實之證據（見原判決第六、七、九、十頁）；並以原審
無從依甲○○、乙○○之聲請，傳喚郭國忠到庭調查（見原判決
第十二頁）云云，依上開說明，難謂無判決適用法則不當及應於
審判期日調查之證據未予調查之違法。(二)有罪之判決書，應於理
由內記載認定犯罪事實所憑之證據、其認定之理由及適用之法律
，為刑事訴訟法第三百十條第一款、第七款所明定。本件原判決
認定扣案之開山刀四支、電擊棒一支、手銬三副、膠帶二捲，係
共同正犯郭國忠所有，供郭國忠、甲○○、乙○○、丙○○等人
犯結夥攜帶兇器強盜罪所用之物，並據以宣告沒收，卻未說明其
認定上開物品係郭國忠所有之理由，亦未援引宣告沒收之法律依
據（見原判決第十八、十九、二十頁），難謂無判決理由不備之
違法。以上，或係甲○○、乙○○、丙○○上訴意旨所指摘，或
為本院得依職權調查之事項，應認原判決關於甲○○、乙○○、
丙○○結夥攜帶兇器強盜部分，有撤銷發回更審之原因。
二、上訴駁回（乙○○寄藏改造手槍、子彈）部分：
按第三審上訴書狀，應敘述上訴之理由，其未敘述者，得於提起
上訴後十日內補提理由書於原審法院，已逾上述期間，而於第三
審法院未判決前仍未提出上訴理由書狀者，第三審法院應以判決
駁回之，刑事訴訟法第三百八十二條第一項、第三百九十五條後
段定有明文。本件乙○○結夥攜帶兇器強盜等罪案件，乙○○不
服原判決提起上訴，就寄藏改造手槍、子彈部分，並未敘述上訴
理由（所具上訴理由狀僅敘述有關結夥攜帶兇器強盜、竊盜、恐
嚇危害安全、預備強盜部分之上訴理由），迄今逾期已久，於本
院未判決前仍未提出，依上開規定，其有關寄藏改造手槍、子彈
部分之上訴，自非合法，應予駁回。
三、甲○○、乙○○、丙○○竊盜、恐嚇危害安全及甲○○、乙
    ○○預備強盜部分：
本件甲○○、乙○○、丙○○被訴竊盜、恐嚇危害安全；甲○○
、乙○○被訴預備強盜部分，原審係分別論處刑法第三百二十條
第一項、第三百零五條、第三百二十八條第五項之罪刑，核屬刑
事訴訟法第三百七十六條第一款、第二款所定不得上訴於第三審
法院之罪之案件。甲○○、乙○○、丙○○猶就此部分提起上訴
，業經原審以九十七年十一月六日九十七年度上訴字第二二九０
號裁定駁回上訴確定，附此敘明。
據上論結，應依刑事訴訟法第三百九十五條，判決如主文。
中    華    民    國  九十八  年    七    月  二十三  日
                      最高法院刑事第十二庭
                          審判長法官  黃  一  鑫
                                法官  張  春  福
                                法官  林  勤  純
                                法官  李  錦  樑
                                法官  邱  同  印
      本件正本證明與原本無異
                                      書  記  官
中    華    民    國  九十八  年    七    月  二十八  日
                                                      Ｅ


司法院資訊處製作；財團法人民間司法改革基金會備份。
